【裁判字號】    98,交易,539
【裁判日期】    981230
【裁判案由】    過失傷害
【裁判全文】
臺灣臺北地方法院刑事判決             98年度交易字第539號
公  訴  人  臺灣臺北地方法院檢察署檢察官
被      告  甲○○
選任辯護人  林亦書律師
上列被告因過失傷害案件，經檢察官提起公訴（98年度偵字第21
013號），本院判決如下：
    主  文
甲○○因過失傷害人，處拘役拾日，如易科罰金，以新臺幣壹
仟元折算壹日。
    事  實
一、甲○○於民國98年1月30日晚間7時30分許，駕駛車牌號碼L8
    -8035 號自小客車，沿臺北市中正區市○○道西往東方向行
    駛，行經市○○道○段8號前，應注意汽車在同向二車道以上
    之道路，除應依標誌或標線之指示行駛外，變換車道時，應
    讓直行車先行，並注意安全距離，而依照當時天候陰，夜間
    有照明，市區○○道路○路面乾燥無缺陷、無障礙物，視距
    良好，並無不能注意情事，竟疏未注意，貿然自第二車道向
    左變換至第一車道行駛，致同向騎乘車牌號碼523-BFT 號重
    機車行駛在該路段第一車道之乙○○見狀煞避不及，所騎乘
    之上開重機車右側車身擦撞甲○○所駕駛之上開自小左側車
    門處後，人車倒地，因而受有臉部、右手肘、雙膝及右腳挫
    外傷等傷害。事發後，甲○○於其犯罪未被發覺前，在上開
    肇事現場向據報前往處理本件交通事故之臺北市政府警察局
    中正第一分局交通分隊警員鄭何男自首而接受裁判。
二、案經乙○○訴由臺灣臺北地方法院檢察署檢察官偵查起訴。
    理  由
一、程序方面：
    按被告以外之人於審判外之言詞或書面陳述，除法律有規定
    者外，不得作為證據；又被告以外之人於審判外之陳述，雖
    不符刑事訴訟法第159條之1至第159條之4之規定，而經當事
    人於審判程序同意作為證據，法院審酌該言詞陳述或書面陳
    述作成時之情況，認為適當者，亦得為證據。當事人、代理
    人或辯護人於法院調查證據時，知有第159條第1項不得為證
    據之情形，而未於言詞辯論終結前聲明異議者，視為有前項
    之同意，同法第159條第1項、第159條之5分別定有明文。上
    開條文之立法意旨在於傳聞證據未經當事人之反對詰問予以
    核實前，原則上先予排除，惟若當事人已放棄反對詰問權，
    於審判程序中表明同意該等傳聞證據可作為證據，或於言詞
    辯論終結前未聲明異議，基於尊重當事人對傳聞證據之處分
    權，及證據資料愈豐富，愈有助於真實發見之理念，且強化
    言詞辯論主義，使訴訟程序得以順暢進行，上開傳聞證據亦
    均具有證據能力。再按法院或檢察官得囑託醫院、學校或其
    他相當之機關、團體為鑑定，或審查他人之鑑定，並準用刑
    事訴訟法第203條至第206條之1 之規定；其須以言詞報告或
    說明時，得命實施鑑定或審查之人為之；鑑定之經過及其結
    果，應命鑑定人以言詞或書面報告，同法第208條第1項、第
    206條第1項亦定有明文。經查：
  (一)卷附臺北市交通事件裁決所98年11月24日北市裁鑑字第0984
    3256000 號函附之臺北市車輛行車事故鑑定委員會鑑定意見
    書1 份（見本院卷第39至42頁），係該委員會依本院囑託執
    行鑑定職務所出具之機關鑑定書面報告，依刑事訴訟法第15
    9條第1項及同法第208條第1項準用第206條第1項之規定，為
    傳聞法則之例外，且上開證據係用以證明被告被訴過失傷害
    事實之證據，自具有關連性，而得作為證據。
  (二)卷附車損及現場相片8 幀【見98年度他字第5408卷（下稱他
    卷）第35至38頁】乃以機械之方式所留存之現場影像，並非
    供述證據，無傳聞法則之適用，且與本案具有關聯性，而上
    開照片係經偵辦員警合法取得，自應認為有證據能力。
  (三)本判決其餘所引用之各該被告以外之人於審判外之言詞或書
    面陳述，固屬傳聞證據，惟當事人於就證據能力一節均未爭
    執，且迄至本案言詞辯論終結前，對於前揭具有傳聞證據性
    質之證據，既均已知其情，亦未聲明異議，本院審酌上開證
    據資料製作時之情況，尚無違法不當取證及證據證明力明顯
    過低之瑕疵，亦認為以之作為證據均屬適當，揆諸前開規定
    與說明，認前揭證據資料均有證據能力，故得採為證據。
二、實體方面：
  (一)訊據被告甲○○對於其有於上開時、地駕駛上開自小客車行
    經上開路段，自第二車道向左變換車道至第一車道時，疏未
    注意禮讓直行車先行及安全距離，即突然自第二車道向左變
    換至第一車道行駛，致同向騎乘上開重機車行駛在該路段第
    一車道之告訴人乙○○見狀煞避不及，所騎乘之上開重機車
    右側車身擦撞其所駕駛之上開自小客車左側車門，人車倒地
    受傷之事實坦承不諱（見本院卷第54頁反面），核與告訴人
    於警詢時及偵查中指訴之情節大致相符（見他卷第22至23頁
    、第45頁），並有道路交通事故現場圖、臺北市政府警察局
    中正第一分局交通分隊道路交通事故補充資料表各1 紙、談
    話紀錄表2 紙、道路交通事故調查報告表(一)、(二)、上開肇事
    事現場暨車損相片8 幀在卷可按（見他卷第27至32頁、第35
    至38頁）。據此，足徵被告上開任意性自白與事實相符。而
    告訴人確因此致受有臉部、右手肘、雙膝及右腳挫外傷等傷
    害，亦有財團法人基督復臨安息日會臺安醫院診斷證明書1
    紙附卷足憑（見他卷第8頁）。
  (二)按汽車在同向二車道以上之道路，除應依標誌或標線之指示
    行駛外，變換車道時，應讓直行車先行，並注意安全距離，
    道路交通安全規則第98條第1項第6款定有明文。被告既領有
    汽車駕駛執照（見上開調查報告表(二)、），對上開規定
    ，自應知之甚詳，並為被告應行注意之事項，且查本件交通
    事故發生時，天候陰，夜間有照明，市區○○道路○路面乾
    燥無缺陷、無障礙物，視距良好，應無不能注意之情事，竟
    疏未注意，違反前揭規定，以致肇事，其駕駛行為顯有過失
    。再者，本件經送臺北市車輛行車事故鑑定委員會鑑定後，
    亦認被告上揭違規駕車行為為肇事原因，有臺北市交通事件
    裁決所98年11月24日北市裁鑑字第09843256000 號函附之鑑
    定意見書1 份在卷可稽（見本院卷第39至42頁）。而告訴人
    所受上開傷害係因本件交通事故所致，被告之過失行為與告
    訴人所受上開傷害結果間，具有相當因果關係甚明，被告自
    應就其業務行為負責。
  (三)辯護人雖為被告辯護稱：告訴人自稱車速約40公里，速度顯
    高於被告車速，且未注意車前狀況，應有過失云云。惟查，
    本案肇事地點之速限為每小時40公里乙節，有前開調查報告
    表(一)附卷足憑（見他卷第31頁），足見告訴人並無超速之事
    實。再者，被告雖於本院準備程序供稱：其有依規定打方向
    燈向左切入第一車道云云（見本院卷第21頁反面），然依被
    告於警詢中稱：「我駕車沿市○○道○段西向東第2車道行駛
    至肇事地時，因前方車流已停止前進，我車向左轉換至第1
    車道時，有一重機車523-BFT 從我車左後方駛來，其右側車
    身與我車左側車身碰撞肇事，我不記得我車當時變換車道是
    否有開啟車燈。」等語（見他卷第30頁），而偵查中供稱：
    「我當時由西往東方向行駛，為閃避前方車輛，所以往左側
    及內側靠，就聽到撞擊聲，我下車察看就陪告訴人往臺安醫
    院。」、「（問：你往左切，沒有查看左後方車輛？）我有
    看後照鏡，見沒有車輛我才左切。」等語（見他卷第45頁）
    ，觀諸被告上開警詢及偵查中之供詞，對於是否開啟方向燈
    乙節，於警詢中表示不記得，偵查中則未曾為提及，前後陳
    述已不相符，況倘被告果如其準備程序所供稱有開啟方向燈
    ，何以被告於距離肇事時間最近之警詢時表示不記得，反而
    於距離肇事時間相隔將近10月之準備程序中卻記憶清楚，足
    見被告上開辯稱，不足採信，應以告訴人於偵查中指訴稱：
    被告沒有打方向燈，就直接切進來等語較為可採。則告訴人
    行駛於被告之左後方，雖有注意車前狀況之義務，但渠原可
    信賴前方車輛駕駛人均會遵守交通規則，維持一定之行徑路
    線，並於變換車道前提供其足以反應之時間及距離，然被告
    卻未開啟方向燈，即逕行左切，告訴人對於此項瞬間發生之
    狀況，實無法事先預測，而可事前採取防避之適當措施；參
    以，經臺北市車輛行車事故鑑定委員會鑑定後，亦認告訴人
    無肇事因素，此有上開鑑定意見書附卷可查，故本件告訴人
    並無過失。
  (四)至於，告訴人雖另以：渠因本件交通事故受有右腹鈍傷、闌
    尾炎破裂並腹膜炎及敗血症前症狀群及腹部膿瘍、糖尿病、
    貧血、高血壓、消化道大量出血、休克等傷害，並提出健民
    診所診斷證明書及宏恩綜合醫院診斷證明書為證（見他卷第
    9至10頁）。惟查，告訴人係於98年2月18日始前往健民診所
    門診治療，經診察後告訴人血壓偏高、右上腹部有點壓痛，
    但沒有反彈痛，其他大致正常等情，此有健民診所函文及告
    訴人病歷在卷可稽（見本院卷第29至32頁）；而告訴人因下
    腹持續疼痛發冷燒一個月，由其他醫院轉入宏恩綜合醫院腸
    胃科，於98年2 月27日收入院；在住院體檢有右下腹痛及反
    彈痛與右下腹腫硬塊，疑闌尾炎破裂併腹部膿瘍、敗血症及
    高血壓、糖尿病，且超音波及腹腔電腦斷層證實而會診外科
    。經家屬同意，於98年3月3日行剖腹探查手術，發現闌尾炎
    爛到只剩遺跡，且右下腹及骨盆腔內多處膿瘍，且取樣做細
    菌培養，故行剖腹探查手術及腹腔內多處引流手術，在手術
    後有控制敗血症。告訴人於98年3 月13日產生敗血症性憂鬱
    性腸胃道出血，在4月3 日零食血便加劇而給予輸血，在5時
    血壓下降出現而給予轉入I.C.U （加護病房）聯絡轉院於上
    午8至9時轉往三軍總醫院治療胃腸道出血等事實，亦有宏恩
    綜合醫院98年11月10日宏醫字第0980000792號函文及出院病
    歷摘要附卷可考（見本院卷第34至35頁），而本案肇事時間
    為98年1月30日晚間7時30分許，與告訴人前往健民診所及宏
    恩醫院求診已相隔相當時日，自尚難認告訴人所指訴之前開
    傷害係本件交通事故所造成。
  (五)綜上所述，本案事證明確，被告過失傷害犯行，洵堪認定，
    應依法論科。
三、核被告所為，係犯刑法第284條第1項前段之過失傷害罪。又
    被告於肇事後，未被有偵查權限機關發覺為犯罪嫌疑人前，
    在上開肇事現場向到達現場處理之臺北市政府警察局中正第
    一分局交通分隊警員鄭何男表明其為本件交通事故之肇事者
    而接受裁判之情，有臺北市○○○○○道路交通事故肇事人
    自首情形紀錄表1 紙附卷為憑（見他卷第33頁），是被告合
    於刑法自首之要件，應依刑法第62條前段規定，減輕其刑。
    爰審酌被告並無任何前案紀錄，有臺灣高等法院被告前案紀
    錄表1份存卷可查（見本院卷第4頁），足見其素行良好，參
    酌本案被告雖未禮讓直行車先行，但其車速尚慢，過失情節
    非重，及犯後坦認過失之態度尚佳，再考量告訴人所受之傷
    勢尚非甚重，均係屬挫傷等皮肉傷，與被告願意賠償告訴人
    ，然賠償金額無共識（見本院卷第23頁、第54頁反面）等一
    切情狀，量處如主文所示之刑，並諭知易科罰金之折算標準
    （又被告行為後刑法第41條於98年1月21日修正，且於98年9
    月1日施行，增列第41條第2項至第8 項，惟修正後刑法第41
    條第1 項規定之內容並無改變，應依一般法律適用原則，逕
    行適用裁判時法即修正後之刑法第41條第1 項規定，附此敘
    明）。
據上論斷，應依刑事訴訟法第284條之1、第299條第1項前段，刑
法第284條第1項前段、第62條前段，修正後刑法第41條第1 項前
段，刑法施行法第1條之1，判決如主文。
本案經檢察官孫沛琦到庭執行職務。
中    華    民    國    98    年    12    月    30    日
                    交通法庭    法  官  陳君鳳
以上正本證明與原本無異。
如不服本判決應於收受送達後10日內向本院提出上訴書狀，並應
敘述具體理由；其未敘述上訴理由者，應於上訴期間屆滿後20日
內向本院補提理由書（均須按他造當事人之人數附繕）「切勿逕
送上級法院」。
                                書記官  楊湘雯
中    華    民    國    98    年    12    月    30    日
附錄論罪科刑法條：
刑法第284條
因過失傷害人者，處6月以下有期徒刑、拘役或5百元以下罰金，
致重傷者，處1年以下有期徒刑、拘役或5百元以下罰金。
從事業務之人，因業務上之過失傷害人者，處1 年以下有期徒刑
、拘役或1千元以下罰金，致重傷者，處3年以下有期徒刑、拘役
或2千元以下罰金。

司法院資訊處製作；財團法人民間司法改革基金會備份。
